臺灣臺南地方法院民事判決　九十年度訴字第一七三一號
　　原　　　告　甲○○
　　被　　　告　丙○○
　　訴訟代理人　乙○○
右被告因過失傷害案件，原告提起刑事附帶民事訴訟請求侵權行為損害賠償，經本院刑事
庭裁定移送前來，本院判決如左：
被告應給付原告新台幣玖萬捌仟捌佰柒拾玖元，及自民國九十年一月十九日起至清償日止
按週年利率百分之五計算之利息。
原告其餘之訴駁回。
訴訟費用由被告負擔十分之一，餘由原告負擔。
本判決原告勝訴部分，於原告以新台幣萬仟元為被告供擔保後，得假執行。
原告其餘假執行之聲請駁回。
甲、原告方面：
一、聲明：
（一）被告應給付原告新台幣（下同）一百零四萬八千零九十八元，及自起訴狀繕本送達
　　　翌日起至清償日止按週年利率百分之五計算之利息。
（二）願供擔保以代釋明，請求宣告假執行。
二、陳述：
（一）被告丙○○於民國八十九年六月三十日七時五十分許，駕駛車牌號碼ＳＺ—三三三
　　　三號自用小客車，沿台南縣歸仁鄉○○○路○段由北往南方向行駛，嗣於同日上午
　　　七時五十五許，途經設有閃光黃燈號誌且運作正常之同路段與中正北路二段三一九
　　　巷（起訴書誤指為七甲五街）之交岔路口時，理應注意減速慢行，作隨時停車之準
　　　備，並應注意車前狀況，隨時採取必要之安全措施，而依當時情形，客觀上亦無不
　　　能注意之情事，其竟疏於注意減速慢行，且未注意車前狀況，貿然以時速七十公里
　　　以上之速度，超速通過該路口，致發現原告駕駛駕駛車牌號碼ＮＬＷ—六一八號重
　　　型機車，沿前述中正北路二段，由南往北行經該處欲左轉進入中正北路二段三一九
　　　巷時，閃煞不及而撞及該機車，原告因之人車倒地，受有右大腳趾骨折、雙膝撕裂
　　　傷及右大腿、左足踝擦傷等傷害。刑事部分經檢察官提起公訴後，已由鈞院判處被
　　　告傷害罪確定在案。
（二）為此依據民法第一百八十四條第一項前段、第一百九十三條第一項及第一百九十五
　　　條第一項前段之規定，請求被告賠償如聲明所示，其中明細如下：
　　１醫療費部分：共十八萬八千零九十八元，有收據七紙可稽。
　　　(1)住院醫療費：六萬五千零九十八元。
　　　(2)看護費：原告自八十九年七月十日起至同年月三十日止住在仁慈醫院共二十一日
　　　　，由配偶、長女及三女輪流照顧，以目前行情每日二千四百元計算，此部份僅請
　　　　求被告賠償三萬元。
　　　(3)成藥及國術館診療費：二萬元。
　　　(4)出院後復健費十萬元。
　　２工作損失部分：十二個月共三十六萬元。
　　　原告原任職普群鋁業有限公司（下稱普群公司），每月薪資約三萬元，有員工薪資
　　　表乙紙可稽，原告因本件車禍事故，有十二個月無法工作，爰向被告請求工作損失
　　　金三十六萬元。
　　３精神慰藉金部分：五十萬元。
　　　車禍發生後，被告均不加聞問，且拒絕賠償原告，原告既受失業之苦，且無車可代
　　　步，其精神倍感痛苦，以賠償五十萬元為適當。
（三）有關成藥及國術館診療費部分，因國術館沒有收據，故無法開立收據。而復健費用
　　　十萬元部分，因原告係在國術館進行復健，亦無法取得單據。住院的目的是為了讓
　　　傷口好的快一點。原告係國小畢業，因此次車禍受傷無法工作，現失業中，對鑑定
　　　結果認為兩造同為肇事因素沒有意見，願以三十萬元與被告和解。
（四）對被告抗辯所為之陳述：
　　　原告的配偶及女兒是輪流請假來照顧原告，被告訴訟代理人僅來探視原告一次，且
　　　該次適逢原告女兒外出購物，不能以此就說原告家人沒有看護原告。
三、證據：提出收據七紙、診斷證明書三紙、員工薪資表乙紙為證。
乙、被告方面：
一、聲明：原告之訴駁回。
二、陳述：
（一）對因騎乘機車撞傷原告之事實不為爭執，醫療費部分同意照據賠償，但被告去醫院
　　　探視原告時，並未看到有人照料原告，且向護士小姐詢問之結果，護士小姐也說原
　　　告並未請看護，顯見原告並未實際支出看護費用，而原告亦未提出其家人請假看護
　　　之證明，故此部份不能請求。至於原告請求賠償工作損失部分，同意賠償原告在八
　　　十九年七月及八月這二個月因腳傷無法工作之損失，但薪水應依薪資表上所載之基
　　　本薪資一萬九千二百元計算，雖然原告應該有加班，但加班費不是固定的，其薪水
　　　不應另加入加班費用及其他津貼，並應扣除普群公司已付給原告的薪水，至於八十
　　　九年九月至九十年六月這段期間之薪資損失，因為是原告自請離職的，不應要被告
　　　賠償。又本件車禍原告自己也有過失，不能要求被告賠償全部，應依比例計算。
（二）事情發生後，被告訴訟代理人曾經找原告談過，當時經由調解委員會調解，本來原
　　　告已同意被告賠償十萬元即可，但到要寫和解書的時候，原告又不出面，致無法達
　　　成和解。被告原在遠東工專夜間部讀補校、尚未畢業、未婚、現在服役中，根本無
　　　力賠償原告三十萬元。
丙、本院依職權調閱本院八十九年度交易字第六九五號過失傷害刑事卷宗全卷（含台南縣
　　警察局歸仁分局第八０二０號刑案偵查卷宗、台灣台南地方法院檢察署八十九年度偵
　　字第一０四六四號偵查卷、九十年度執字第三五０六號執行卷、本院八十九年度交易
　　字第六九五號刑事卷）；向財政部台灣省南區國稅局新化稽徵所函調兩造之歸戶財產
　　查詢單；並向普群公司函查原告自八十九年六月三十日起至九十年六月三十日止之請
　　假紀錄及薪資明細表；並向財團法人奇美醫院（下稱奇美醫院）、達仁外科診所函查
　　原告之受傷情況、治療經過、復原情形、有無後遺症、傷勢是否因不能自理日常生活
　　而有請人看護之必要，及有無另外進行復健治療之必要，如是，費用能否預估等事項
　　。
　　理　　　由
一、本件原告主張：被告丙○○於八十九年六月三十日七時五十分許，駕駛車牌號碼ＳＺ
　　—三三三三號自用小客車，沿台南縣歸仁鄉○○○路○段由北往南方向行駛，嗣於同
　　日上午七時五十五許，途經設有閃光黃燈號誌且運作正常之同路段與中正北路二段三
　　一九巷（起訴書誤指為七甲五街）之交岔路口時，理應注意減速慢行，作隨時停車之
　　準備，並應注意車前狀況，隨時採取必要之安全措施，而依當時情形，客觀上亦無不
　　能注意之情事，其竟疏於注意減速慢行，且未注意車前狀況，貿然以時速七十公里以
　　上之速度，超速通過該路口，致發現原告駕駛車牌號碼ＮＬＷ—六一八號重型機車，
　　沿前述中正北路二段，由南往北行經該處欲左轉進入中正北路二段三一九巷時，閃煞
　　不及而撞及該機車，原告因之人車倒地，受有右大腳趾骨折、雙膝撕裂傷及右大腿、
　　左足踝擦傷等傷害，刑事部分業經本院刑事庭判處被告過失傷害罪確定，為此依據侵
　　權行為損害賠償之法律關係請求被告賠償如聲明所示之金額。
二、被告則以：對原告主張伊在前開時地騎乘機車撞傷原告之事實不為爭執，醫療費部分
　　伊同意照據賠償，但被告去醫院探視原告時，並未看到有人照料原告，且向護士小姐
　　詢問之結果，護士小姐也說原告並未請看護，顯見原告並未實際支出看護費用，而原
　　告亦未提出其家人請假看護之證明，故此部份不能請求。至於原告請求賠償工作損失
　　部分，同意賠償原告在八十九年七月及八月這二個月因腳傷無法工作之損失，但薪水
　　應依薪資表上所載之基本薪資一萬九千二百元計算，不應加入加班費用及其他津貼，
　　並應扣除普群公司已付給原告的薪水，至於八十九年九月至九十年六月這段期間之薪
　　資損失，因為是原告自請離職的，不應要被告賠償。又本件車禍原告自己也有過失，
　　不能要求被告賠償全部，應依比例計算等語，以為置辯。
三、原告主張其於前開時地遭被告騎乘機車撞傷之事實，為被告所不爭執，是原告此部份
　　主張自堪信實。又被告辯稱原告對於本件車禍之發生與有過失等語，亦為原告所是認
　　，並經本院依職權調閱本院八十九年度交易字第六九五號過失傷害刑事卷宗全卷審認
　　無訛，是被告此部份抗辯亦為可採。
四、按因故意或過失，不法侵害他人之權利者，負損害賠償責任。又不法侵害他人之身體
　　或健康者，對於被害人因此喪失或減少勞動能力或增加生活上之需要時，應負損害賠
　　償責任。又不法侵害他人之身體、健康、名譽、自由、信用、隱私、貞操，或不法侵
　　害其他人格法益而情節重大者，被害人雖非財產上之損害，亦得請求賠償相當之金額
　　。民法第一百八十四條第一項前段、第一百九十三條第一項、第一百九十五條第一項
　　前段分別定有明文。被告丙○○因過失不法侵害原告之身體，既經認定如前，依法被
　　告丙○○對於原告因而所受之損害，自應負連帶賠償責任。茲將原告請求被告賠償之
　　費用是否應予准許，分述為次：
（一）醫療費十八萬八千零九十八元部分：原告主張其因本件車禍支出住院醫療費等共六
　　　萬五千零九十八元之事實，業據其提出收據七紙為證，且為被告同意照據賠償，故
　　　此部份請求應予准許。至原告主張被告應賠償其於八十九年七月十日至同年月三十
　　　日住院期間之看護費用三萬元乙節，則為被告所否認，並以前詞置辯。按親屬間之
　　　看護所付出之勞力，依我國目前通說見解雖認為得評價為金錢，然查，原告於八十
　　　九年六月三十日因本件車禍受有前開傷勢經送往奇美醫院治療後，隨即返家，並自
　　　翌日起至八十九年七月九日止前往達仁外科診所門診八次，期間並曾在八十九年七
　　　月三日返回奇美醫院門診，嗣於八十九年七月十日起至同年月三十日止因頭部外傷
　　　、胸部挫傷、四肢多處擦挫傷等傷勢在仁慈醫院住院廿一天治療等情，有原告提出
　　　之診斷證明書三紙附卷可參。核奇美醫院之診斷證明書上記載原告六月三十日之傷
　　　勢為右大腳趾骨折、雙膝撕裂傷、右大腿左足踝擦傷，依常情推論，原告於車禍發
　　　生後既未因腳趾骨骨折此一較重之傷勢而住院，而係在事發十日後，始因外傷、擦
　　　傷、挫傷等原因住院，則其傷勢是否有需要請人看護之必要，不無疑義。是原告主
　　　張其在仁慈醫院住院期間須由家人看護云云，尚難憑採。又縱原告之傷勢有看護之
　　　必要，然其並未僱用職業護士看護，為原告所不爭，而原告復未能證明確有親屬看
　　　護之情事，則其既不能證明有實質上之看護損害，尚難認其此部分請求為有理由。
　　　至原告主張被告應另賠償成藥及國術館診療費二萬元、出院後復健費十萬元乙節，
　　　因原告並未提出相關單據以實其說，且為被告所否認，而經本院依職權向財團法人
　　　奇美醫院函詢之結果，亦因原告於八十九年六月三十日至該院急診後，僅在八十九
　　　年七月三日回診、同年月二十四日回院要求開立診斷證明書，嗣後即未再回院回診
　　　，故無法知悉復原情形及有無後遺症及復健必要等情，有該院九十年十一月二十二
　　　日九十奇醫字第五七七五號病歷摘要表附卷可參。而原告在達仁外科診所就診之原
　　　因為左側大腿及膝部多處擦傷，經門診換藥、藥物治療，換藥期間傷口情況復原尚
　　　可，但傷口有疤痕組織產生之後遺症，病患無繼續追蹤治療無法評估癒後及所需費
　　　用，此有該診所九十年十一月九日之函文在卷可參。而衡之常理，傷口疤痕組織應
　　　無另進行復健之必要。是原告既無法舉證其有此部份費用之支出，復無法證明有復
　　　健之必要，則其此部份請求自無理由，應予駁回。
（二）工作損失三十六萬元部分：
　　　原告主張其在受傷前原任職於普群公司擔任作業員，每月薪資約三萬元，因本件車
　　　禍事故致有十二個月無法工作乙節，雖提出薪資表一份為證，惟為被告所否認，而
　　　經本院依職權向普群公司函調原告自八十九年六月三十日起至九十年六月三十日止
　　　之出勤紀錄及薪資明細表之結果，原告自八十九年七月起至同年八月止，因治療腳
　　　傷無法上班，辦理留職，由公司支付其每月基本薪資九千九百二十元，嗣因無法預
　　　估腳傷痊癒時期，乃於八十九年九月自請離職，迄至同年十一月一日至十五日又開
　　　始工作，至十六日因腳傷關係無法負擔工作量，故又請辭，此有普群公司陳報之請
　　　假離職表及薪資表各一份在卷可稽。是原告自八十九年九月起既已自行請辭離職，
　　　則其自該月起至九十年六月止之薪資，係因辭職始無法獲得，難認與被告之傷害行
　　　為有直接關聯，況奇美醫院因原告未再回診，無法判斷原告之復原狀況，已如前述
　　　，而依診斷證明書上所載之傷勢，除腳趾骨骨折外，餘均為皮肉傷，原告是否須休
　　　養一年均無法工作，亦有疑問。此外，原告復無法舉證證明其有休養一年之必要，
　　　縱目前仍未找到工作，亦不能將此部份損失歸咎於被告，是原告此部份請求尚難認
　　　有理由。至八十九年七月及八月兩個月，原告確實因腳傷無法工作而留職，已如上
　　　述，且為被告所不爭，而普群公司已支付原告該二個月之薪資共一萬九千八百四十
　　　元【計算式：9920×2＝19840（元）】之事實，亦為原告所是認，茲有疑義者，係
　　　原告之薪資計算標準為何？依原告所提出之八十六年六月薪資計算表，其上記載原
　　　告於該月之基本薪資為一萬九千二百元（工作日數三十日，日薪六百四十元）、加
　　　班薪資六千二百零六元（加班五十八小時，每小時一百零七元）、生產獎金二千元
　　　、全勤獎金一千元、車馬費五百元、伙食費一千五百五十元、應支薪資為三萬零四
　　　百五十六元，扣除保險費六百三十五元後，實領薪資為二萬九千八百二十一元；按
　　　原告每月之基本薪資為一萬九千二百元，此為被告所不爭，而車馬費五百元、伙食
　　　費一千五百五十元等項目，核其內容及性質，應屬常態性支付，是原告主張此部分
　　　應計入薪資計算，為有理由；又被告雖另抗辯加班費非每月固定不應計入被告薪資
　　　所得額中，然伊對原告每月應有加班，僅加班時數不確定此一部份，亦不爭執，是
　　　被告既亦認原告每月應有加班之事實，自不宜以非固定為由予以全部扣除，是本院
　　　認以五千元作為計算原告每月加班薪資之數額為適當；至於生產獎金、全勤獎金等
　　　給付，核其性質並非常態性給付，而應係原告有達到公司要求之標準始得領取，則
　　　原告於該二月既未上班，自不能遽認倘原告不受傷就一定可以領取該部分給付，故
　　　此部分金額本院認不宜列入原告之薪資計算為適當。綜上計算，原告薪資每月應為
　　　二萬六千二百五十元【計算式：19200＋500＋1550＋5000＝26250（元）】，扣除
　　　原告已領之薪資一萬九千八百四十元，原告得向被告請求賠償之工作損失為三萬二
　　　千六百六十元【計算式：（26250×2）-19840＝32660（元）】。
（三）精神慰藉金五十萬元部分：
　　　查原告因本件車禍受傷，精神及肉體上不能謂未受有痛苦，其請求被告賠償非財產
　　　上之損失，自屬有據。爰斟酌原告為國小畢業、已婚、育有子女、受傷前在普群公
　　　司擔任作業員、每月薪資約三萬元、無財產，而被告原在遠東工專夜間部讀補校、
　　　尚未畢業、現在服役中、未婚、無財產等情（參據兩造陳述，及財政部臺灣省南區
　　　國稅局新化稽徵所函覆之兩造歸戶財產查詢清單），及原告所受之傷勢，認原告請
　　　求被告賠償五十萬元殊嫌過高，應以十萬元為適當。逾此部分之請求，即無理由，
　　　不應准許。
（四）綜右所述，原告得請求被告賠償之醫藥費為六萬五千零九十八元，未能工作之薪資
　　　損失為三萬二千六百六十元，精神慰撫金十萬元，合計為十九萬七千七百五十八元
　　　。
五、次按，損害之發生或擴大，被害人與有過失者，法院得減輕賠償金額或免除之，民法
　　第二百十七條第一項定有明文。被告辯稱原告對於本件車禍之發生亦與有過失，為原
　　告所不爭執，業如前述；而經本院刑事庭將本件車禍之肇事原因送請臺灣省臺南區車
　　輛行車事故鑑定委員會鑑定之結果，認原告無照駕駛重機車，行經設有閃光號誌路口
　　，轉彎車未讓直行車先行，為肇事原因，被告駕駛小客車，行經設有閃光號誌路口，
　　嚴重超速行駛，未注意車前狀況，同為肇事原因，此有該會之鑑定意見書一紙附於本
　　院八十九年度交易字第六九五號刑事卷內可參，且為兩造所不爭執，是本院審酌兩造
　　行車疏失原因力之強弱，認以兩造各負百分之五十之過失責任為適當，依前開法文所
　　示，自應減輕被告百分之五十之賠償金額。準此計算，被告應賠償原告九萬八千八百
　　七十九元【計算式：197758÷2＝98879（元）】。
六、綜上所述，原告依據侵權行為損害賠償之法律關係，請求被告賠償九萬八千八百七十
　　九元，及自起訴狀繕本送達翌日即九十年一月十九日起至清償日止按週年利率百分之
　　五計算之利息，為有理由，應予准許；逾此部分之請求，即屬無據，應予駁回。
七、原告陳明願供擔保，聲請宣告假執行，經核其勝訴部份，合於法律之規定，爰酌定相
　　當之擔保金額宣告之；其餘假執行之聲請，因訴之駁回而失所依附，不予准許。
據上論結，本件原告之訴為一部有理由，一部無理由，並依民事訴訟法第七十九條但書、
第三百九十條第二項，判決如主文。
中　　　華　　　民　　　國 　　九十一　　 年　　　四　　　月 　　 十一　　　日
                                臺灣臺南地法院民事第三庭
~B法　　　官　張家瑛
右為正本，係照原本作成。
如對本判決上訴，須於判決送達後廿日內向本院提出上訴狀。
中　　　華　　　民　　　國 　　九十一　　 年　　　四　　　月 　　 十一　　　日
~B法院書記官　葉東平
